臺灣高等法院高雄分院刑事判決
111年度交上易字第19號
上  訴  人  
即  被  告  周金盆




選任辯護人  吳忠諺律師(法扶律師）
            郭蔧萱律師
上列上訴人因過失傷害案件，不服臺灣高雄地方法院110年度交
易字第39號，中華民國111年1月24日第一審判決（起訴案號：臺
灣高雄地方檢察署109年度偵字第21454號），提起上訴，本院判
決如下：
    主  文
原判決撤銷。
周金盆犯過失傷害罪，處有期徒刑貳月，如易科罰金，以新臺幣
壹仟元折算壹日。緩刑貳年，並應依附表所示之金額及給付方式
支付損害賠償。
    事  實
一、緣營業小客車駕駛人洪啟洲（另經高雄地方檢察署檢察官為
    不起訴處分）於民國109年6月17日18時10分許，駕駛車牌號
    碼000-00號營業小客車附載乘客周金盆等人，駛至高雄市○○
    區○○○路00號前臨時停車，周金盆本應注意汽車乘客開啟車
    門時，應注意後方是否有行人或其他車輛，並讓其先行，確
    認安全無虞後，再將車門開啟至可供出入幅度，迅速下車並
    關上車門，且當時天候晴朗，夜間有照明（日間自然光線，
    柏油路面乾燥、無缺陷，視距良好無障礙物，又無不能注意
    之情事，竟疏未注意，周金盆於上開路段下車時，未注意後
    方有無來車，即逕行開啟右後側車門，適後方有胡○○騎乘車
    牌號碼000-000號普通重型機車駛來，因閃避不及發生碰撞
    ，致胡○○人車倒地，受有右手橈骨頸骨折之傷害。而周金盆
    於本案交通肇事後，即隨同胡○○至醫院，並在有偵查犯罪職
    權之警察機關或公務員尚未發覺其前開犯罪前，主動向前來
    醫院處理之警員坦承其為本案車禍事故之肇事人，並進而接
    受裁判，始查悉上情。
二、案經胡○○訴由高雄市政府警察局苓雅分局報告臺灣高雄地方
    檢察署檢察官偵查起訴。
    理  由
壹、程序部分:
　　按被告以外之人於審判外之言詞或書面陳述，屬傳聞證據，
    原則上不得作為證據；惟按被告以外之人於審判外之陳述，
    雖不符刑事訴訟法第159條之1至第159條之4之規定，而經當
    事人於審判程序同意作為證據，法院審酌該言詞陳述或書面
    陳述作成時之情況，認為適當者，亦得為證據，刑事訴訟法
    第159條第1項、第159條之5第1項分別定有明文。本件檢察
    官、上訴人即被告周金盆（下稱被告）及辯護人於本院審理
    時均已同意有證據能力（見本院卷第143頁）。本院審酌上
    開證據資料之作成之情況，並無違法取證或其他瑕疵，且與
    待證事實具有關聯性，認為以之作為證據為適當，依刑事訴
    訟法第159條之5規定，均有證據能力。至本件認定事實所引
    用之非供述證據，並無證據證明係公務員違背法定程序所取
    得，亦查無顯不可信或不得作為證據之情形，且經本院於審
    判期日依法進行證據之調查、辯論，亦應有證據能力。
貳、實體方面:　
一、認定事實所憑證據及理由:
㈠、訊據被告於本院審理中坦認上揭事實不諱（見本院卷第143、
    152頁），核與證人即告訴人胡○○（下稱告訴人）、證人即
    營業小客車駕駛人洪啟洲於警詢、偵查之證述大致相符（見
    警卷第14-15、19-22頁、偵卷第37-38頁），並有阮綜合醫
    療社團法人阮綜合醫院診斷證明書、道路交通事故現場圖、
    談話紀錄表、調查報告表㈠、㈡-1、現場照片、監視器翻拍照
    片、高雄市政府交通局車輛行車事故鑑定委員會110年7月16
    日高市車鑑字第OOOOOOOOOOO號函暨附件、高雄市政府110年
    10月21日高市府交交工字第OOOOOOOOOOO號函暨所附覆議意
    見書、原審法院110年9月6日勘驗筆錄在卷可稽（見警卷第2
    3、29-32、35-42、49-59頁；原審卷第9-13、56、59-61、7
    1-74頁）。基此，足認被告上開任意性之自白核與前揭事證
    相符，自堪採為認定本案犯罪事實之依據。
㈡、按汽車臨時停車或停車，汽車駕駛人或乘客開啟或關閉車門
    時，應注意行人、其他車輛，並讓其先行，道路交通安全規
    則第112條第5項第3款分別定有明文，被告為具有通常智識
    之成年人，對於前揭交通安全法規相關規定，自應知悉，並
    於開啟車門時，負有此等注意義務甚明；而本案事發當時天
    候晴、日間自然光線、柏油路面乾燥、無缺陷、無障礙物、
    視線良好等情，有前揭道路交通事故調查報告表㈠及監視器
    畫面影像截圖4張可資佐證，足認被告當時應無不能注意之
    情事。是被告開啟車門下車時，已可預見該處會有機慢車通
    行，又本案經原審法院當庭勘驗監視器錄影畫面之結果，要
    以：證人洪啟洲所駕駛之計程車（下稱A車）沿自強三路由
    北往南方向行駛，隨後迴轉（即向北）臨停於對向白線右側
    之自強三路16號前慢車道，其後告訴人騎乘機車沿自強三路
    由南往北方向行駛，鄰近於A車右後車身位置，A車右後座之
    被告開啟右後車門（以手將右後車門推開後收回，並未握著
    車門把手），車門與告訴人車前車頭發生碰撞，告訴人因而
    人車倒地等情，有原審法院勘驗筆錄在卷可稽（見原審法院
    卷第56頁）；另本案亦經高雄市政府交通局車輛行車事故鑑
    定委員會鑑定，並送交高雄市車輛行車事故鑑定覆議會覆議
    ，鑑定及覆議結果均認被告停車開啟車門時未注意其他車輛
    並讓其先行，為肇事主因。從而，被告對於本案交通事故之
    發生，顯具有違反前述注意義務之過失行為，甚為明確。
㈢、又告訴人確實因本件車禍而受有前揭傷害，被告之過失行為
    與告訴人之傷害結果間有相當因果關係。
㈣、綜上，本件事證明確，被告之過失傷害犯行堪以認定，自應
    依法論科。
二、論罪:　　
㈠、核被告所為，係犯刑法第284條前段之過失傷害罪。
㈡、又被告於本案交通肇事後，即隨同告訴人至醫院，並在有偵
    查犯罪職權之警察機關或公務員尚未發覺其前開犯罪前，主
    動向前來醫院處理之警員坦承其為本案車禍事故之肇事人乙
    節，則有高雄市政府警察局道路交通事故肇事人自首情形紀
    錄表足憑（見警卷第43-47頁），堪認被告對未發覺之犯罪
    自首而接受裁判，爰依刑法第62條前段規定減輕其刑。
參、上訴之論斷:
一、原審認被告罪證明確，予以論罪科刑，固非無見。惟原審對
    被告自首乙節漏未論及，自有未洽；又被告就如事實欄所
    載之犯行，雖於警詢、偵查及原審中否認其有過失，惟其後
    既能於本院供認不諱，顯見其仍具自省能力；另依刑法第57
    條所定，行為人犯罪所生損害與犯罪後態度為科刑輕重應審
    酌注意之事項，故行為人與告訴人於審理過程是否達成民事
    和解並履行賠償責任，對被告之上訴利益而言，自屬有重大
    關係之事項，且基於「修復式司法」理念，國家亦有責權衡
    被告接受國家刑罰權執行之法益與確保被害人（告訴人）損
    害彌補之法益，務必使二者間在法理上力求衡平。又當事人
    所提賠償條件與影響和解成立與否之原因各異，倘負賠償責
    任之人未及於法院辯論終結前籌措款項或達成和（調）解協
    議，乃屬事理之常，從而，為鼓勵被告於法院審理期間猶能
    持續、積極尋求賠償途徑，徹底解決當事人民、刑事之紛爭
    ，倘案件上訴後方始成立和解者，上級審法院仍應考量此情
    並採為量刑是否允當之基礎。經查，被告於原審判決前雖未
    與告訴人達成和解或適度賠償損害，然考量被告已於111年6
    月7日在原審法院鳳山簡易庭與告訴人達成和解，亦願分期
    給付如附表所示之金額，告訴人並於和解筆錄內表明：其餘
    請求拋棄，請求法院給予被告緩刑之機會等語，凡此有原審
    法院1ll年度鳳簡字第141號侵權行為損害賠償事件和解筆錄
    可參（見本院卷第113頁），堪信被告事後確已願積極填補
    犯罪所生損害，且對其量刑具有重大關係。原審均未及審酌
    上情採為量刑基礎，而量處有期徒刑3月，亦有未當。被告
    暨辯護意旨原主張應諭知被告無罪，請求撤銷原審判決云云
    固無理由，惟原判決既有如上可議之處，自應由本院將原判
    決予以撤銷改判。
二、爰審酌被告欲開啟車門下車時，未注意後方來車並使之先行
    ，即貿然開啟，致生本案車禍事故，造成告訴人受有前述之
    傷害，所為確有不慎，惟考量被告犯後終能坦承犯行，且業
    與告訴人和解成立，並願分期給付賠償金如前述，犯後態度
    尚稱良好，兼衡被告自陳國小畢業之智識程度，經濟狀況勉
    持，離婚，領有輕度身心障礙證明，無需扶養之人，暨其並
    無不良素行、本案犯罪情節及所生損害等一切情狀，量處如
    主文第2項所示之刑，並諭知易科罰金之折算標準，以示懲
    儆。
三、又查，被告之前並未曾因故意犯罪受有期徒刑以上刑之宣告
    ，此有前述臺灣高等法院被告前案紀錄表1份在卷可按，本
    院審酌上情暨告訴人於和解時表達之意見，認被告所受徒刑
    之宣告以暫不執行為適當，爰依刑法第74條第1項第1款規定
    ，併予諭知緩刑2年，以啟自新。又緩刑宣告，得斟酌情形
    ，命犯罪行為人向被害人支付相當數額之財產或非財產上之
    損害賠償，刑法第74條第2項第3款定有明文。查被告與告訴
    人達成損害賠償之和解，被告應依如附表所示之金額及給付
    方式，向告訴人支付損害賠償，已如前述。本院斟酌上開各
    項情狀後，認於被告緩刑期間課予應依附表所示之金額及給
    付方式，向告訴人支付損害賠償之負擔，乃為適當，爰併予
    宣告之。再依刑法75條之1第1項第4款規定，被告受緩刑之
    宣告，如違反本件依刑法第74條第2項第3款所定負擔，情節
    重大，足認原宣告之緩刑難收其預期效果，而有執行刑罰之
    必要者，檢察官即得依刑事訴訟法第476條及上開規定，聲
    請撤銷本案被告緩刑之宣告，併予敘明。　　　
據上論斷，應依刑事訴訟法第369條第1項前段、第364條、第299
條第1項前段，刑法第2條第1項但書、第185條之4第1項前段、第
41條第1項前段、第74條第1項第1款、第2項第3款判決如主文。
本案經檢察官李宛凌提起公訴，檢察官呂幸玲到庭執行職務。
中　　華　　民　　國　　111 　年　　7 　　月　　13　　日
                  刑事第五庭    審判長法  官  簡志瑩
                                      法  官  唐照明
                                      法  官  陳美燕
以上正本證明與原本無異。
不得上訴。 
中　　華　　民　　國　　111 　年　　7 　　月　　13　　日
                                      書記官  洪以珊
附錄本判決論罪科刑法條：
中華民國刑法第284條
因過失傷害人者，處1年以下有期徒刑、拘役或10萬元以下罰金
；致重傷者，處3年以下有期徒刑、拘役或30萬元以下罰金。

附表：
支付總金額 給   付  方  式 應給付告訴人胡○○新臺幣(下同）玖萬元。 匯款至告訴人胡○○設於國泰世華商業銀行新興分行、帳號：000000000000號。  自民國111年7月起，按月於每月1日前給付參仟元至清償完畢為止，如有一期未按時履行，視為全部到期。